【裁判字號】    95,台上,320
【裁判日期】    950119
【裁判案由】    違反毒品危害防制條例
【裁判全文】
最高法院刑事判決              九十五年度台上字第三二０號
    上  訴  人  甲○○
                        之1號.
上列上訴人因違反毒品危害防制條例案件，不服台灣高等法院中
華民國九十二年三月二十六日第二審判決（九十二年度上訴字第
二九八號，起訴案號：台灣台北地方法院檢察署九十一年度偵字
第五七八五號），提起上訴，本院判決如下：
    主  文
上訴駁回。
    理  由
按刑事訴訟法第三百七十七條規定：上訴於第三審法院，非以判
決違背法令為理由不得為之；是提起第三審上訴，應以原判決違
背法令為理由，係屬法定要件。如果上訴理由狀並未依據卷內訴
訟資料具體指摘原判決不適用何種法則或如何適用不當，或所指
摘原判決違法情事，顯與法律規定得為第三審上訴理由之違法情
形不相適合時，均應認其上訴為違背法律上之程式，予以駁回。
本件上訴人甲○○上訴意旨略稱：(一)、上訴人因年紀尚輕，學歷
及智識程度均不高，又欠缺社會經驗及法律常識，無為自己辯護
及分辨犯毒品罪刑責輕重之能力，復因警方誤導及輕信同羈押者
所言，始虛構運毒情節，第一審法院未指定公設辯護人為上訴人
辯護，上訴人於警詢及在第一審偵審中之自白即不具任意性及真
實性，既乏補強證據，原判決採為論罪基礎，顯違背證據法則；
(二)、證人陳年偉及陳麗芬均供明案發當晚確與上訴人約在台北市
「ＦＡＣＥ舞廳」見面，並於查獲地點等候陳麗芬，上訴人自無
從受綽號「小Ｂ」委託運輸毒品，原審未傳訊「小Ｂ」查證，遽
依上訴人自白，逕為不利上訴人之認定，顯有調查職責未盡之違
法。(三)、原審審理時，上訴人仍在服役，選任辯護人無法與上訴
人詳究案情，始於第二審上訴狀陳稱不知扣案煙捲三支為大麻，
事實上該等大麻確供上訴人施用。(四)、扣案毒品非只供施用一次
，上訴人隨身攜帶，尚與常理無違，該等毒品自不得作為自白之
補強證據，請撤銷原判決另為適法之判決等語。惟查，原判決依
憑上訴人於警詢及在第一審偵審時之自白，證人即員警陳金村、
駱建鴻及鑑定人孫曼蘋於原審訊問時之證述，復有法務部調查局
民國九十一年六月三日調科壹字第０二０００五三四一號鑑定通
知書、台北市政府警察局九十一年八月六日北市鑑毒字第三九五
號鑑驗通知書、台灣高等法院公務電話紀錄各一份在卷、暨大麻
煙捲三支、ＭＤＭＡ二五顆、ＭＤＡ二顆扣案等證據，資以認定
上訴人犯有毒品危害防制條例第四條第二項運輸第二級毒品罪，
其持有第二級毒品行為為運輸行為所吸收，不另論罪。本件情輕
法重，堪予憫恕，依刑法第五十九條規定減輕其刑。因認第一審
判決論上訴人以運輸第二級毒品罪，量處有徒刑肆年；扣案大麻
煙捲支（計重零點陸玖公克）、ＭＤＭＡ二五顆（計重捌點柒
陸公克）及ＭＤＡ二顆（計重零點肆捌公克）均沒收，為無不合
，予以維持，駁回上訴人在第二審之上訴，已詳所憑之證據及
認定之理由，並對其嗣於原審否認運輸第二級毒品之辯詞，如何
不足採信，亦已依據卷內資料予以指駁及說明；從形式上觀察，
原判決並無上訴意旨所指違背法令情形。查第一審法院已指定公
設辯護人為上訴人辯護（見一審卷第六、二七、二九至三一頁）
，上訴意旨指未指定，顯有誤會。又上訴人於警詢及第一審偵審
時均自白運輸第二級毒品，又扣案大麻煙捲三支、ＭＤＭＡ二五
顆及ＭＤＡ二顆，均經法務部調查局及台北市政府警察局鑑定屬
第二級毒品；而上訴人嗣於原審否認運輸上開毒品，辯稱係供自
己施用，何以不足採信，陳年偉、陳麗芬證言，何以不足為有利
於上訴人之認定，原判決理由一已分別論其調查審認之結果，
上訴意旨(一)指其自白不具任意性及真實性，不應採為論罪資料，
意旨(三)指大麻確供上訴人施用云云，係就原判決採證認事職權之
適法行使，再事爭執，殊非適法之第三審上訴理由。至上訴人如
何與陳年偉及陳麗芬約定見面地點，及如何等候陳麗芬，均與上
訴人成罪無涉，原審洵無傳訊陳年偉、陳麗芬之必要；又本件事
證已臻明確，上訴人復未能陳明「小Ｂ」之真實姓名，原審自無
從傳訊「小Ｂ」，乃不為無益之調查，難謂有調查職責未盡之違
法，上訴意旨(二)指摘原審調查未盡，亦非適法之上訴理由。再扣
案毒品，既經警自上訴人身上查獲，原判決採為上訴人警詢及在
第一審偵審中自白之補強證據，核與證據法則無違，上訴意旨(四)
就原判決所為證據之取捨，任意指摘，仍非適法。綜上所述，上
訴人上訴意旨，單憑己見，對原審職權之適法行使及原判決理由
已說明之事項，任意爭辯；其他上訴意旨復未依據卷內資料具體
指摘原判決究係如何違背法令，核與法定上訴第三審之形式要件
不符，其上訴違背法律上之程式，應予駁回。
據上論結，應依刑事訴訟法第三百九十五條前段，判決如主文。
中    華    民    國  九十五  年    一    月   十九   日
                      最高法院刑事第十二庭
                          審判長法官  林  永  茂
                                法官  洪  文  章
                                法官  蘇  振  堂
                                法官  蕭  仰  歸
                                法官  何  菁  莪
      本件正本證明與原本無異
                                      書  記  官
中    華    民    國  九十五  年    一    月  二十五  日
                                                      Ｋ


司法院資訊處製作；財團法人民間司法改革基金會備份。
